【裁判字號】    99,苗小,426
【裁判日期】    991231
【裁判案由】    侵權行為損害賠償
【裁判全文】
臺灣苗栗地方法院民事小額判決        99年度苗小字第426號
原      告  楊雅淳
被      告  郭國文
上列當事人間事件，請求侵權行為損害賠償事件，本院於民國9
9年12月20日辯論終結，判決如下：
    主  文
被告應給付原告新台幣參萬伍仟捌佰柒拾壹元。
原告其餘之訴駁回。
訴訟費用由被告負擔十分之九；餘由原告負擔。
本判決原告勝訴部分得假執行。
    事實及理由
一、按訴狀送達後，原告不得將原訴變更或追加他訴，但擴張或
    減縮應受判決事項之聲明者，不在此限，民事訴訟法第255
    條第1項第3款定有明文。本件原告原起訴請求被告給付新臺
    幣（下同）42,060元；嗣於民國99年12月20日言詞辯論期日
    變更聲明為被告應給付原告42,910元，核屬擴張應受判決事
    項之聲明，與上開規定相符，合先敘明。
二、原告主張：被告於99年5月10日凌晨1時30分許，駕駛LW-837
    7號自用小客車，沿苗栗縣竹南鎮○○里○○街，由西往東
    行駛，行至竹南鎮○市路○段路口時，自後追撞同向在該路
    口等停紅燈之原告所駕駛之6006-YV 號自用小客車（以下簡
    稱系爭車輛），追撞之後，該車就左轉環市路加速逃逸後，
    導致原告所有系爭車輛後方損壞，經修車廠維修支出共
    42,910 元 （含零件20,810元、工資12,000元、烤漆10,100
    元），被告拒絕給付，為此請求被告賠償等語；並聲明：被
    告應給付原告42,910元。
三、被告則以：被告之車子被竊，車子不是被告開的，被告有報
    案，被告的車子一直以來都是被告自己開的，當伊被告知車
    子被偷時，伊有檢查伊的備用鑰匙都還在等語，資為抗辯；
    並聲明：原告之訴駁回。
四、原告主張其於99年5 月10日凌晨1 時30分許，駕駛其所有系
    爭車輛，沿苗栗縣竹南鎮○○街，由西往東行駛，駛至該路
    與環市路○段路口等待紅燈時，遭車牌號碼LW-8377 號自用
    小客車自後追撞，造成原告所有之系爭車輛損壞，而車牌號
    碼LW-8377 號自用小客車為被告所有等事實，為被告所不爭
    執，並有本院依職權調閱之苗栗縣警察局號道路交通事故當
    事人登記聯單、道路交通事故現場圖、道路交通事故調查報
    告表、職務報告書、車輛受損照片、車籍查詢基本資料、估
    價單等件附卷可稽，應堪信為真實。
五、原告主張被告駕駛上開LW-8377 號自用小客車追撞其所有系
    爭車輛等語；被告則抗辯伊所有上開LW-8377 號車輛被竊，
    並非伊所駕駛等語。經查：
    1.原告所有系爭車輛遭被告所有之LW-8377 號自用小客車追
      撞，係發生於99年5 月10日凌晨1 時30分許，已如前述，
      車禍發生後，LW-8377 號自用小客車駕駛人未停車處理而
      肇事逃逸，被告始於同日凌晨3 時20分報案失竊，則被告
      所有車輛是否真係失竊，顯有可疑。
    2.被告所有之LW-8377 號自用小客車肇事後，於同日凌晨3
      時45分在竹南鎮○○街39號前為原告發現，原告立即與警
      員連絡，於員警未到達時，被告即已先到達現場，此有警
      員職務報告書附卷可憑（卷第44頁），被告如非知悉車輛
      停放地點，豈會於如此快速之時間即尋獲失竊之車輛。
    3.被告於警詢時已陳述：「（問：該自小客車LW-8377 號為
      何人所有？平時都是由誰駕駛〈使用〉該車？）該車車主
      為我本人。該車都是我在駕駛的，並無其他人駕駛該車。
      」、「（該自小客車LW-8377 號啟動鑰匙是否在家？有無
      失竊？）該自小客車的啟動鑰匙都在家中並沒有失竊。」
      、「（問：除了你之外，該LW-8377 號自小客車還有誰擁
      有該車啟動鑰匙？）該車只有我有該啟動鑰匙，沒有其他
      人有該車鑰匙。」、「（問：尋獲該LW-8377 號自小客車
      車門、發動引擎鑰匙孔及門窗有無毀損？）車門〈都可以
      開啟關閉〉無毀損痕跡、發動引擎鑰匙孔也都正常無毀損
      跡象〈自用鑰匙可以插入啟動該車〉及車窗都沒有毀損。
      」等語（卷第40頁背面、第41頁）；被告既自承該LW-837
      7 號自用小客車平時均由其自己駕駛，並無其他人駕駛該
      車，亦只有被告有啟動鑰匙，並沒有其他人有該車鑰匙，
      而尋獲該車時，該車車門、發動引擎鑰匙孔及車窗均無毀
      損，而衡諸常理，車輛如係遭竊，車門及引擎鑰匙孔因非
      用原鑰匙開啟，通常均會遭破壞或毀損，但本件被告所有
      車輛卻完好如初，被告又自承平時沒有其他人使用該車輛
      ，是難認該車係遭失竊或由被告家中之其他人所駕駛，被
      告所辯，尚難採信。
    4.綜上，本件車禍時，被告所有上開LW-8377 號自用小客車
      ，堪認係由被告所駕駛。
六、按汽車、機車或其他非依軌道行駛之動力車輛，在使用中加
    損害於他人者，駕駛人應賠償因此所生之損害，民法第191
    條之2 前段定有明文。本件被告於前揭時地駕駛自小客車，
    因駕車未與前車保持安全距離，致追撞在停等紅燈之原告所
    有系爭車輛，致系爭車輛受有損害，依前開規定，自應就原
    告所有之系爭車輛之損害負損害賠償之責。
七、次按不法毀損他人之物者，被害人得請求賠償其物因毀損所
    減少之價額，民法第196 條定有明文。又按請求賠償物被毀
    損所減少之價值，得以修復費用為估定標準，但以必要者為
    限，例如修理材料費以新品換舊品應予折舊（參照最高法院
    77年第9 次民事庭會議決議）。本件原告所有之系爭車輛，
    因前述事故受損經送修，計支出修理費42,910元，其中零件
    費為20,810元，工資為12,000元，烤漆費用為10,100元，業
    據原告提出有誼汽車有限公司估價單為證（卷第65頁），自
    堪採信。查原告所有之系爭車輛出廠年份係西元2009年6 月
    （即民國98年6 月，未載日以15日計），有汽車行車執照在
    卷可稽（卷第67頁），至事故發生即受損之99年5 月10日止
    ，已使用10月又26日，依上開說明，零件材料費20,810元部
    分應予折舊，方屬公允。又依營利事業所得稅查核準則第95
    條第8 項規定：「固定資產提列折舊採用定率遞減法者，以
    1 年為計算單位，其使用期間未滿1 年者，按實際使用之月
    數相當於全年之比例計算之，不滿1 月者，以1 月計」，依
    此方法計算結果，系爭車輛實際使用年數應以11月計。而依
    行政院所頒「固定資產耐用年數表」及「固定資產折舊率表
    」規定，系爭車輛之耐用年數為5 年，依定率遞減法每年折
    舊千分之369 計算，則原告請求之零件材料費20,810元，其
    折舊額為7,039 元【計算式：20,810元×0.36 9×11/12 ＝
    7,039 元，元以下四捨五入】，扣除折舊後，系爭車輛所得
    請求之零件材料費用為13,771元（20,810元－7,039 元＝
    13,771元），加上工資12,000元及烤漆費用10,100元，合計
    必要之修復費用為35,871元。從而，原告依侵權行為之法律
    關係，訴請被告給付35,871元，於法自屬有據，應予准許。
    其逾此部分之請求，即屬無據，應予駁回。
八、本件係訴訟標的金額在100,000 元以下之民事小額訴訟，本
    院為被告敗訴判決部分，應依民事訴訟法第436 條之20規定
    ，依職權宣告假執行。
九、訴訟費用負擔之依據：民事訴訟法第79條。
中    華    民    國    99    年    12    月    31    日
                  民事庭法  官  宋國鎮
以上正本係照原本作成。
如不服本判決，應於判決送達後20日內，以判決違背法令為理由
，向本院提出上訴狀並表明上訴理由，及須按他造當事人之人數
附繕本。
上訴理由應表明：
  一、原判決所違背之法令及其具體內容。
  二、依訴訟資料可認為原判決有違背法令之具體事實。
如未表明上訴理由者，應於上訴後20日內向本院提出上訴理由。
當事人如對本件訴訟內容有所疑義，得聲請閱卷。
中    華    民    國    99    年    12    月    31    日
                        書記官  歐明秀


司法院資訊處製作；財團法人民間司法改革基金會備份。
